【裁判字號】    90,訴,450
【裁判日期】    900614
【裁判案由】    營利事業所得稅
【裁判全文】
臺中高等行政法院判決                                九十年度訴字第四五○號
                              .
    原      告  上專企業股份有限公司
    代  表  人  甲○○
    訴訟代理人  丙○○
                乙○○
右當事人間因營利事業所得稅事件，原告不服財政部中華民國八十九年十二月二十八
日台財訴第0000000000號（案號：第八九三七一○號）訴願決定，提起行
政訴訟。本院判決如左︰
    主  文
原告之訴駁回。
訴訟費用由原告負擔。
    事  實
壹、事實概要：原告民國（下同）八十五年度營利事業所得稅結算申報，原列報全年
    課稅所得額為新台幣（以下同）七六七、四○三元。經被告初查以其帳證不全，
    經函請原告補提各項成本分析表及提供相關工程合約書未獲提示，致營業成本及
    費用無法勾稽查核，乃依同業利潤標準（行業代號：四六○○─一三）淨利率百
    分之十，核定全年課稅所得額為七、一五三、五六○元。原告不服，申復查結果
    ，未獲變更，循序提起訴願，亦遭駁回，遂提起本件本行政訴訟。
貳、兩造之陳述及爭點：
一、原告部分：
  (一)聲明：求為判決撤銷原處分、復查及訴願決定，另為適法決定。
  (二)陳述：
    (1)按「稽徵機關於進行調查或復查時，納稅義務人未能提示證明所得額之帳簿文
      據者，依所得稅法第八十三條規定，固得依查得之資料或同業利潤標準核定其
      所得額，惟納稅義務人如已提供有關資料，稽徵機關即應就其提供之資料調查
      認定，不得仍援前開規定，核定其所得額。」為行政法院五十六年判字第十八
      號著有判例。「進貨、銷貨、存貨帳簿及進貨、銷貨憑證，未載明貨物名稱、
      數量，其能補正提供進、銷、存明細表，經查核相符後，應予查帳認定。」為
      營利事業所得稅查核準則第五十七條所規定。
    (2)依上述之規定，營利事業未能及時提供資料帳證備查，經依同業利潤標準核定
      ，惟事後能提供資料者或於行政救濟中能補提資料，仍應准予據以查核，不得
      逕依同業利潤標準核定所額。按原告於八十九年五月四日，即送帳冊憑證至財
      政部台灣省中區國稅局備查，送查時國稅局登記簿上有登載，與財政部中區國
      稅局要求提示之日八十九年四月二十六日晚提八天，但仍有補提資料，而財政
      部逕以原告怠於提示，而予以駁回之決定，實有失公允。應依前揭判決案例，
      准予原告依補提資料重新查核。
二、被告部分：
  (一)聲明：請駁回原告之訴。
  (二)陳述：
    (1)「稽徵機關進行調查或復查時，納稅義務人應提示有關各種證明所得額之帳簿
      、文據；其未提示者，稽徵機關得依查得之資料或同業利潤標準，核定其所得
      額。」及「本法第八十三條所稱之帳簿文據，其關係所得額之一部或關係課稅
      年度中某一期間之所得額，而納稅義務人未能提示者，稽徵機關得就該部分依
      查得之資料或同業利潤標準核定其所得額。」、「凡實施商業會計法之營利事
      業，應依左列規定設置帳簿：：，三、營建業：(一)日記簿：：(二)總分類帳：：
      (三)在建工程明細帳（含加設材料、物料明細帳及待售房地明細帳）(四)施工日報
      表：：(七)其他必要之補助帳簿。」分別為所得稅法第八十三條第一項及同法施
      行細則第八十一條及稅捐稽徵機關管理營利事業會計帳簿憑證辦法（以下簡稱
      憑證辦法）第二條第一項第三款所明定，又所謂未提示，兼指帳簿文據全部未
      提示，或雖提示而有不完全、不健全或不相符者，均有其適用，前行政法院著
      有六十一年判字第一九八號判例可資參照。
    (2)本件原告係從事鋁門窗安裝等工程業務，其八十五年度營利事業所得稅結算申
      報，原列報全年課稅所得額為七六七、四○三元。案經被告機關初查以原告提
      示帳證不全，經二次函請原告補提各項成本分析表及提供相關工程合約書均未
      獲提示，致營業成本及費用無法勾稽查核，乃依同業利潤標準（行業代號：四
      六○○─一三）淨利率百分之十，核定營業淨利為一○、○九七、六五一元，
      加計非營業收入九一、九九三元，減非營業損失三、○三六、○八四元，核定
      全年課稅所得額為七、一五三、五六○元。原告不服，主張已備妥帳冊，請准
      予重新查核云云，申請復查，被告機關於八十九年四月十九日再函請原告於八
      十九年四月二十六日前提示有關帳證、文據供核，並取有通知函回執為憑，惟
      迄未提示供核，致復查主張無從審酌，嗣後原告雖於八十九年五月四日補送帳
      據憑證至被告機關備查，惟查本件被告機關通知原告提示帳證文據之日期為八
      十九年四月二十六日前，而原告遲至八十九年五月四日始提示，且僅提示總分
      類帳乙冊，此有調借帳簿憑證收據正本附卷可稽，原告所提示總分類帳亦與被
      告機關函請提示之成本分析表及相關工程合約書並不相符，其營業成本及費用
      仍無法勾稽查核，參諸前揭判例意旨，被告按同業利潤標準核定其所得額，核
      無違誤，本件原處分仍予維持。
    (3)原告訴訟意旨略謂：原告主張被告機關初查查核時，雖未及時提供帳證文據備
      查，又復查階段亦未於被告機關要求之日即民國八十九年四月二十六日提示帳
      證，惟已於同年五月四日補提示帳證，有被告機關登記簿上登載為證，請求重
      新查核云云。
    (4)本件依首揭法令規定，被告機關進行調查或復查時，原告應提示有關證明所得
      額之帳簿文據，其未提示者，被告機關得依同業利潤標準核定其所得額，查原
      告未能及時提供完整之帳證文據供核，被告機關據依同業利潤標準核定其所得
      額，並無違誤，次查依前揭會計憑證辦法規定，原告係營建業，應備妥並提示
      之帳簿文據有日記簿、總分類帳、在建工程明細帳（含材料、物料明細表、施
      工日報表等等，而原告嗣後亦僅補提示總分類帳乙冊「詳原處分卷卷第一一○
      頁」），致被告機關仍無法勾稽查核其營業成本及營業費用等，故依同業利潤
      標準核定其所得額，核無違誤，原告所訴委無足採。
    (5)基上論結：原處分及所為復查、訴願決定並無違誤，請准如訴之聲明判決。
    理  由
一、「稽徵機關進行調查或復查時，納稅義務人應提示有關各種證明所得額之帳簿、
    文據；其未提示者，稽徵機關得依查得之資料或同業利潤標準，核定其所得額。
    」及「本法第八十三條所稱之帳簿文據，其關係所得額之一部或關係課稅年度中
    某一期間之所得額，而納稅義務人未能提示者，稽徵機關得就該部分依查得之資
    料或同業利潤標準核定其所得額。」、「凡實施商業會計法之營利事業，應依左
    列規定設置帳簿：：，三、營建業：(一)日記簿：：(二)總分類帳：：(三)在建工程明
    細帳（含加設材料、物料明細帳及待售房地明細帳）(四)施工日報表：：(七)其他必
    要之補助帳簿。」分別為所得稅法第八十三條第一項及同法施行細則第八十一條
    及稅捐稽徵機關管理營利事業會計帳簿憑證辦法第二條第一項第三款所明定。又
    所謂未提示，兼指帳簿文據全部未提示，或雖提示而有不完全、不健全或不相符
    者，均有其適用，亦經前行政法院著有六十一年判字第一九八號判例可資參照。
二、本件原告係從事鋁門窗安裝等工程業務，其八十五年度營利事業所得稅結算申報
    ，原列報全年課稅所得額為七六七、四○三元。經被告初查時以原告提示帳證不
    全，經二次函請原告補提各項成本分析表及提供相關工程合約書均未獲提示，致
    營業成本及費用無法勾稽查核，乃依同業利潤標準（行業代號：四六○○─一三
    ）淨利率百分之十，核定營業淨利為一○、○九七、六五一元，加計非營業收入
    九一、九九三元，減非營業損失三、○三六、○八四元，核定全年課稅所得額為
    七、一五三、五六○元，為兩造所不爭執，並有原告八十五年度營利事業所得稅
    結算申報書、財政部台灣省中區國稅局八十七年七月八日中區國稅一字第八七○
    ○三七八四三號函、掛號郵件收件回執、財政部台灣省中區國稅局八十七年七月
    十七日中區國稅一字第八七○○三七八七七號函、掛號郵件收件回執、課稅資料
    歸戶清單及稅務行業標準分類影本等件附於原處分卷可稽（見原處分卷第一頁至
    第五十四頁）。原告不服，主張資料待搜集整理，先檢附公司組織未分配盈餘調
    查報告表等，請准予復查並重新查核云云，申請復查，被告於八十九年四月十九
    日再函請原告於八十九年四月二十六日前提示有關八十五年度帳簿憑證及有關文
    據併請攜帶公司行號及負責人印章、八十五年度營業稅繳款書、統一發票及統一
    法票購買證等資料供核，惟原告並未提示，此亦有復查申請書、通知及掛號郵件
    收件回執附於原處分卷可參（見原處分卷第七十五頁、第七十六頁、第八十七頁
    ），被告復查時對於原告之主張無從審酌，嗣後原告雖於八十九年五月四日補送
    帳據憑證至被告備查，惟查本件被告通知原告提示帳證文據之日期為八十九年四
    月二十六日前，而原告遲至八十九年五月四日始提示，且僅提示總分類帳乙冊，
    此有調借帳簿憑證收據正本附卷可稽（見原處分卷第一一○頁），原告所提示總
    分類帳亦與被告機關函請提示之成本分析表及相關工程合約書並不相符，其營業
    成本及費用仍無法查核，參諸前揭規定及判例意旨，原處分按同業利潤標準（行
    業代號四六○○─一三）淨利率百分之十，核定原告之營業淨利為一○、○九七
    、六五一元，加計非營業收入九一、九九三元，減非營業損失三、○三六、○八
    四元，而核定全年課稅所得額為七、一五三、五六○元，並無違誤，復查決定亦
    予維持，洵無不合。
三、原告起訴雖主張被告初查查核時，原雖未及時提供帳證文據備查，又復查階段亦
    未於被告機關要求之日即民國八十九年四月二十六日提示帳證，惟已於同年五月
    四日補提示帳證，有被告機關調借帳簿憑證收據為證，請求重新查核云云。惟查
    ：
  (一)被告進行調查或復查時，依首揭法令規定，原告應提示有關證明所得額之帳簿文
    據，其未提示者，被告機關自得依同業利潤標準核定其所得額。
  (二)查原告未能及時提供完整之帳證文據供核，被告據依同業利潤標準核定其所得額
    ，並無違誤。
  (三)另依會計憑證辦法規定，原告係營建業，應備妥並提示之帳簿文據有日記簿、總
    分類帳、在建工程明細帳（含材料、物料明細表、施工日報表等等），然原告嗣
    後所補提示者為總分類帳乙冊，核與被告函請原告提示之成本分析表及相關工程
    合約書等，並不相符，已詳如前所述，被告仍無法由總分類帳勾稽查核其營業成
    本及營業費用等，故被告依首揭法令規定及判例意旨，按同業利潤標準核定其所
    得額，並無不合。
四、綜上所述，原處分及所為復查決定，核無違誤，訴願決定予以維持，亦無不合。
    原告前開主張，並無可採，其訴非有理由，應予駁回。
據上論結，本件原告之訴為無理由，依行政訴訟法第一百九十五條第一項後段、第九
十八條第三項前段，判決如主文。
中    華    民    國      九十      年       六       月      十四      日
                    臺 中 高 等 行 政 法 院 第 三 庭
                                審 判 長 法 官 王 茂 修
                                         法 官 許 金 釵
                                         法 官 莊 金 昌
右正本證明與原本無異。
如不服本判決，應於判決送達後二十日內向本院提出上訴書狀，其未表明上訴理由者
，應於提起上訴後二十日內向本院提出上訴理由書（須依對造人數附具繕本）；如於
本判決宣示或公告後送達前提起上訴者，應於判決送達後二十日內補提上訴理由書（
須附繕本）。
未表明上訴理由者，逕以裁定駁回。
提起上訴應預繳送達用雙掛號郵票拾份(每份三十四元)。
中    華    民    國      九十      年       六       月      十四      日
                                法 院 書 記 官 蔡 宗 融


司法院資訊處製作；財團法人民間司法改革基金會備份。
